【裁判字號】    94,訴,1618
【裁判日期】    950731
【裁判案由】    確認委任關係存在
【裁判全文】
臺灣臺南地方法院民事判決              94年度訴字第1618號
原      告  乙○○
訴訟代理人  謝依良律師
被      告  丁○○
訴訟代理人  金輔政律師
被      告  丙○○
上列當事人間請求確認委任關係存在事件， 經本院於95年7月26
日言詞辯論終結，判決如下：
    主      文
原告之訴駁回。
訴訟費用由原告負擔。
    事實及理由
一、本件原告起訴主張：
（一）被告2人合夥經營樺谷大飯店， 並於民國91年10月30日委
      任原告執行合夥事務， 依甲○○○○第6條之約定，非經
      被告2人之同意且無正當理由時，不得將原告解任。 本件
      於原告接受被告2人之委任後， 且雙方約定委任之報酬為
      每月新臺幣（下同）70,000元， 被告2人從未向原告表示
      解任之意，原告竟於日前接獲被告丁○○委託緯翔法律事
      務所以94年11月30日函通其解除契約系爭委任契約之情事
      ，原告實感莫名。
（二）被告係委任原告執行合夥事務，並非指定或委由原告擔任
      樺谷大飯店之經理人： 本件甲○○○○第6條係載明委任
      原告執行合夥事務之意旨，並就解任原告之要件而為約定
      ，第7條係載明原告執行合夥事務之權限，第8條則載明原
      告執行合夥事務之注意義務，並未約定原告受任後須擔任
      樺谷大飯店之經理人，故被告抗辯稱「原告因刑案前科，
      具有經理人之消極資格，無法充任樺谷大飯店之經理人，
      故無法履行債務」云云，應屬誤會。
（三）被告2人決定合夥經營樺谷大飯店，並於91年10月9日與訴
      外人董秀琴簽訂合約書，取得樺谷大飯店之經營權後，被
      告2人即將合夥經營樺谷大飯店之相關合夥事務 （諸如：
      員工之聘僱及管理、員工守則之訂立、樺谷大飯店之公司
      章程、營運策略、巿場區隔．．．等事項）委託原告執行
      ，被告2人均知悉原告因刑案尚未到案執行，惟因被告2人
      均無經營旅館之經驗，亦無可信賴之人，而需仰賴原告此
      方面之長才，被告丁○○乃向原告表示，請原告在未入監
      執行前先將樺谷大飯店之營運方式為規劃，於原告入監執
      行時，可以書信往返方式指導經營，渠等願至少每月給付
      原告70,000元之報酬。
（四）原告在接受委託後，即戮力以赴，執行委任事務，並讓樺
      谷大飯店之營運上軌道，被告丁○○為讓原告安心入監服
      刑及盡心指導經營，兩造乃在91年10月30日與原告簽訂本
      件甲○○○○，表明委任原告執行合夥事務之決心。簽訂
      本件甲○○○○時，原告亦有請求將報酬訂明，但因被告
      表示每月給付原告70,000元只是基本之報酬，若日後樺谷
      大飯店營運良好，會視狀況調整給付原告之報酬，表示先
      不將報酬之約定載明，故兩造方未將原告之報酬明載於本
      件甲○○○○上。又按稱委任者，謂當事人約定，一方委
      託他方處理事務， 他方允為處理之契約，民法第528條定
      有明文，故委任契約非以受任人受有報酬為要件（最高法
      院88年度台上字第2724號判決意旨參照），故兩造間之「
      甲○○○○」上縱未載明報酬之數額，仍不影響兩造間委
      任契約之成立、生效。
（五）按所謂委任，係指委任人委託受任人處理事務之契約而言
      ，委任之目的，在一定事務之處理。故受任人給付勞務，
      僅為手段，除當事人另有約定外，得在委任人所授權限範
      圍內，自行裁量決定處理一定事務之方法，以完成委任之
      目的。從而，本件原告處理委任事務，並非僅有擔任樺谷
      大飯店之經理人一途，退居幕後指揮、監督樺谷大飯店之
      員工如何管理，亦無不可，原告在監執行時，被告遇有樺
      谷大飯店經營方面之事務，無不以書信方式或利用至監獄
      探視方式詢問原告解決方法，此有被告丁○○及受僱員工
      張世忠詢問原告解決樺谷大飯店營運問題之書信多封可證
      ：
  １、被告丁○○於91年11月23日之書信中，即向原告提及營運
      不佳之因素，並要求原告回信教導部分其無法解決之事；
      於92年1月24日之書信中， 言及經營方面之事情已有他人
      向原告報告，無庸其再次寫信告知原告，並謂原告永遠是
      決策者，無人可以取代； 於92年2月10日之書信中，向原
      告提及以集章卡吸引客人之營運方式，並謂若原告覺得不
      妥，請其就以降價方式吸引客人之事提出指導； 於92年6
      月11日之書信中，提及原告所說之維修方面業已著手處理
      ，並請原告就受僱員工張世忠加薪乙事為決定。
  ２、樺谷大飯店受僱員工張世忠於92年1月9日之書信中，請求
      原告回信指導其經營樺谷大飯店之方法，並將樺谷大飯店
      上個月之日總報表寄與原告檢查； 於92年3月28日之書信
      中，向原告報告水電之改裝及修護情形，及就原告指示事
      項之執行情形為報告；於92年5月1日之書信中，向原告報
      告消防及公共安全之安全檢查情形，並言及會將冷氣保養
      之合約草稿寄與原告；於92年8月6日之書信中，向原告報
      告排風機清洗、重劃停車格、維修排水管及天花板漏水等
      情。
  ３、被告丁○○又於92年11月10日之書信中，言及景氣低迷，
      經營不易之事；於93年3月4日之書信中，言及樺谷大飯店
      營運之困境及其解決方式，其業依原告所言將錢花在刀口
      上。被告丁○○之女林玉婷於91年12月19日之書信中，言
      及原告要被告丁○○負責記帳，及原告與被告丁○○討論
      規則之事，可知原告確有執行合夥事務；於91年12月24日
      之書信中，向原告報告樺谷大飯店營運之情形，並謂一切
      事情仍須原告與被告2人、張世忠決定為之。
  ４、由上，可知兩造間顯然同意原告以此方式履行契約，故原
      告並無不能履行本件債務之問題。否則，張世忠無庸時常
      寫信告知原告關於樺谷大飯店設備維修、添購、房價收費
      、人事管理等事項，並將樺谷大飯店公司章程、員工守則
      等重大事項交由原告決定之理。另由被告將樺谷大飯店將
      此段期間之月會計試算表、會計內帳、總報表等營業上機
      密之會計帳冊資料寄與原告查閱之情觀之，足證被告確有
      委任原告執行合夥事務。 此外，原告自93年4月14日至94
      年11月12日，改至明德外役監獄執行，因會客時間充裕，
      被告丁○○及受僱員工張世忠則改由當面詢問方式為之，
      故此一時間即無書信往返。
（六）兩造間之委任契約並未經被告丁○○解除：被告丁○○之
      訴訟代理人吳政遇律師之95年1月3日書狀答辯理由第一點
      謂「被告丁○○業於利用探視在監服刑之原告，表達解約
      之意」云云。原告否認之，實則，原告在監服刑時，被告
      丁○○前往探視時，均在詢問原告如何解決樺谷大飯店之
      營運問題，從向原告未言及解任之事。又原告服刑期滿後
      ，被告丁○○為限制原告執行合夥事務之權限，曾就樺谷
      大飯店之相關事務訂下權限，要求原告遵守，並繕具切結
      書要求原告簽名，若被告丁○○確已將原告解任，被告丁○○何以又再行要求原告簽立切結書，以限制原告之處理
      事務權限，足見被告丁○○並未將原告解任。
（七）縱認被告已有解任原告之正當理由， 仍須被告2人對原告
      為意思表示，始能生效：按合夥之決議，應以合夥人全體
      之同意為之；合夥之事務，除契約另有訂定或另有決議外
      ，由合夥全體共同執行之，民法第670條第1項、 第671條
      第1項分別定有明文。 經查：本件委任契約係存在於「原
      告」與「被告2人之合夥」間，若果「被告2人之合夥」欲
      解任原告， 被告2人（即合夥人全體）當然須先為解任原
      告之決議，並向原告為解任之意思表示，始生效力，故被
      告丁○○單方決定解除系爭委任契約，應不生效力。
（八）被告丁○○委託吳政遇律師所發之律師函並非對原告為終
      止系爭委任契約之意思表示：審酌上開律師函表示「．．
      ．端訂約後即因可歸責於己之事由無法履行義務，業已解
      除契約，茲復通知解除契約之事俾請確認，特此通知。」
      等語，可知：
  １、契約之「解除」與「終止」，在法律上之效果並不同，上
      開函文係由律師所發，理無錯用法律名詞之虞，由其使用
      「解除」用語，顯非係在終止系爭委任契約。
  ２、按解除權之行使，應向他方當事人以意思表示為之。契約
      當事人之一方有數人者，前項意思表示，應由其全體或向
      其全體為之，民法第258條第1、2項定有明文。 系爭委任
      契約係存在於「原告」與「被告2人之合夥」間， 被告丁○○顯然無法單獨解除系爭委任契約。
  ３、由上開律師函使用「業已解除契約」之文字，顯係謂其於
      委託律師發函之前，業已為解約之意思表示，其係委託律
      師發函再次告知原告系爭委任契約已遭解除之事，然如先
      所述，被告丁○○從無對原告為解除契約之意思表示。
（九）被告丁○○謂原告未對樺谷大飯店之經營付出任何心力，
      出獄後卻欲獨攬經營權云云，並不實在。實則，被告確係
      因原告之幫助，方使樺谷大飯店之經營步上軌道，業務蒸
      蒸日上，被告丁○○見樺谷大飯店之經營已不須原告之協
      助後，即欲買下另被告丙○○之合夥股份，被告丙○○當
      然不同意，原告出獄後，被告丁○○便杞人憂天，擔憂原
      告夫妻會聯手侵吞其合夥股份，乃開始阻撓原告之執行業
      務，甚至於原告陪同被告丙○○至樺谷大飯店內閱覽會計
      帳冊時，故意向警方表示原告私闖住宅，要求警方將原告
      移送法辦，原告因目前係處於假釋中，亦不敢再陪同配偶
      丙○○至至樺谷大飯店內閱覽會計帳冊，原告內心實不甘
      心被告丁○○片面否認原告之努力，為求公道方提起本件
      訴訟，被告丁○○隨意誣賴原告，並非實情。
（十）按確認法律關係之訴，非原告有即受確認判決之法律上利
      益者，不得提起之，民事訴訟法第247條第1項前段定有明
      文。又所謂即受確認判決之法律上利益，係指因法律關係
      之存否不明確，致原告在私法上之地位有受侵害之危險，
      而此項危險得以對於被告之確認判決除去之者，即得依民
      事訴訟法第247條之規定提起確認之訴， 最高法院52年台
      上字第1922號判例可資參照。 本件原告與被告2人間之委
      任關係是否存在，攸關原告是否得執行合夥事務，原告在
      私法上之地位顯有受侵害之危險，此項危險得以對於被告
      之確認判決除去，故本件原告有即受確認判決之法律上利
      益，雖被告丙○○並不否認系爭委任關係存在，惟委任關
      係存在於原告與被告2人間， 係一必要共同訴訟，故一併
      列被告丙○○為共同被告等語。並聲明：確認自94年12月
      1日起至98年10月6日起原告與被告間之委任關係存在。
二、被告則以：
（一）被告丁○○部分：
  １、依甲○○○○第6條所載，僅須被告2人同意或有正當理由
      即得解除被告與原告間之委任關係，且依本件委任執行職
      務之性質，原告應在樺谷大飯店內執行委任工作，以應付
      隨時突發之各種狀況，然原告於被告委任後，即因違反貪
      污治罪條例案件， 經本院以88年度訴字第277號判處有期
      徒刑1年10月、褫奪公權3年；又因侵占罪經最高法院以89
      年度台上字第6839號判處有期徒刑4年、褫奪公權2年確定
      ，經通緝後於91年11月7日入監執行， 而處於不能履行債
      務之狀態。
  ２、被告與原告訂立委任契約係委由原告擔任經理人職務，此
      由甲○○○○訂明原告對公司事務均有決定權即明，且去
      除職務用係解任之方式，及要求原告盡善良管理人之注意
      義務可知，然原告因違反上揭貪污治罪條例、侵占等案件
      經法院判刑於91年11月7日入監執行， 甫於94年11月21日
      縮短刑期假釋出監，依公司法第30條第2款、第3款規定，
      具備公司經理人消極資格之要件，依規定已當然解任，系
      爭委任關係自已終止。
  ３、原告於入監服刑後，被告丁○○曾幾次前往探視，曾對原
      告說明其無法履行職務需有人代行職務之旨，雖因不諳法
      律無法明確表明解約之用語，實則已傳達解約之意，嗣原
      告於94年11月21日假釋出監後，在未通知任何人之情況下
      ，即以經理人之身分到樺谷大飯店管理事務，且否認有解
      約情事，被告丁○○乃以94年11月30日律師函通知其解除
      及終止系爭委任契約。又甲○○○○第6條約定， 須被告
      2人同意方得解任原告， 因被告丙○○為原告之妻，係屬
      不能條件，應將此不合理之條件，視為無此條件。
  ４、原告因可歸責於己之事由而無法履行債務，被告丁○○乃
      依民法第226條、第256條債務不履行之規定解除系爭委任
      契約，而另一被告丙○○係原告之妻，自不可能與原告共
      同為解除系爭委任契約之意思表示，惟原告此一陷於契約
      不能履行之狀態長期持續下去， 將導致被告2人之合夥事
      業難以維持，原告恃被告丙○○不為解除系爭委任契約之
      意思表示，據而提起本件確認之訴，顯係權利濫用，且有
      違誠實信用原則，應認由被告丁○○表示解除契約之意思
      表示即生效力，況依民法債編通則規定，解除契約解釋上
      應亦得由一方代表表示而發生對外之效力。
  ５、另原告於簽訂系爭甲○○○○時，隱瞞其貪污、侵占等不
      良素行及其因而被判刑而可能隨時入監執行之事實，其行
      為在信用上已難令人信賴，而委任契約係嚴格建立在雙方
      信任之基礎上，且因原告入監執行而無法履行契約，凡此
      可認被告丁○○有依約解除系爭委任契約之正當事由，依
      系爭甲○○○○第6條後段被告丁○○得予以解任， 被告
      丁○○併依民法第549條第1項之規定，終止系爭委任契約
      。
  ６、原告於入監後於92年7月1日曾寄信與被告丁○○表示：「
      ．．．以前由於我部分隱瞞，妳對我過去所知有限．．．
      」等語，可見被告絕對不可能事先知道原告犯罪，至於勉
      勵原告應計劃未來保重身體，因係與原告之妻即被告丙○○共同合夥事業，也只是表面安慰原告之客套話而已。另
      原告又於92年6月5日寄信自動表明：「我打算不再主動提
      供任何建言」等語，足證原告入監後並無進行任何委任事
      務之經營，雙方並無委任關係於入監後繼續存在之認識。
      再者，員工張世忠係原告之好友，其信函與兩造間有無委
      任關係並無關連性，原告在監執行時，被告丁○○因與原
      告之妻丙○○為同事及創業關係，乃關心原告家庭，此有
      被告丁○○庭呈之其餘 7封信件可證明被告丁○○係盡朋
      友之義，照顧原告家庭。
  ７、又系爭委任契約於91年10月30日訂立時，原告因已刑案經
      法院判處有期徒刑確定，並經通緝在案而處於隨時需入監
      服刑之情狀，係以不能之給付為標的，依民法第246條第1
      項規定，系爭委任契約應屬無效。且本件合夥原告及被告
      丙○○夫妻2人，實未出資半毛錢， 原告於91年10月30訂
      約後，隨即於同年11月7日入監執行， 出獄後卻想獨攬公
      司經營權， 且因這3年來被告丙○○皆有分配公司盈餘而
      累積一定資力，便處心積慮想買下被告丁○○之股份，甚
      且被告丁○○於營業籌備期間代原告夫妻向銀行貸得之40
      0,000元籌備金，其2人迄今仍不願返還，今復提起本案並
      主張其可得酬金1,920,000元，實係貪得無厭。 並聲明：
      請求判決駁回原告之訴。
（二）被告丙○○部分：
  １、被告2人決定合夥經營樺谷大飯店， 並取得樺谷大飯店之
      經營權後，即將所有合夥事務委任原告執行，被告丁○○
      雖知原告有刑案須入監執行， 惟因被告2人均無經營旅館
      經驗，亦無可信賴之人，而需仰賴原告之能力，當時被告
      丁○○便向原告表示，若原告願意幫忙願至少每月給付原
      告70,000元，被告丁○○為讓原告安心入監服刑及盡心指
      導，遂於91年10月30日簽立系爭甲○○○○。
  ２、原告雖入監執行， 然仍能指導被告2人經營樺谷大飯店，
      樺谷大飯店在原告指導下方平穩經營，惟被告丁○○於原
      告假釋出監後拒絕原告至樺谷大飯店，導致樺谷大飯店營
      運減少190,000元，當初若無原告在監指導，被告2人並無
      能力接手經營樺谷大飯店，原告在監執行時，樺谷大飯店
      遇有經營方面之問題， 被告2人或員工均係書信或利用會
      客方式詢問原告意見請求指導，被告丁○○至監所會面原
      告時，亦均在詢問原告如何解決樺谷大飯店之營運問題，
      從未向原告言及解任之事。
  ３、於簽立甲○○○○開始合夥時， 已約明須由被告2人同意
      且有正當理由時，才能將原告解任，豈知被告丁○○在原
      告已無利用價值時，竟阻撓原告執行業務，甚且在原告陪
      同被告丙○○至樺谷大飯店查帳時，故意報警卻讓原告撤
      銷緩刑，被告丁○○實則處心積慮要買下被告丙○○之股
      份，卻霸佔樺谷大飯店之所有資產。本件系爭甲○○○○
      既已約明須由被告2人同意且有正當理由時， 才能將原告
      解任，而原告入監執刑後仍可以書信等方式指導被告經營
      飯店，且被告丁○○於訂立系爭甲○○○○亦已明知被告
      丙○○為原告之妻，故被告丙○○不願與被告丁○○共同
      對原告為解除契約之意思表示。
三、按確認法律關係之訴，非原告有即受確認判決之法律上利益
    者，不得提起之，民事訴訟法第247條第1項前段定有明文。
    次按確認之訴非原告有即受確認判決之法律上利益者，不得
    提起。所謂即受確認判決之法律上利益，係指法律關係之存
    否不明確，原告主觀上認其在法律上之地位有不安之狀態存
    在，且此種不安之狀態，能以確認判決將之除去者而言，若
    縱經法院判決確認，亦不能除去其不安之狀態者，即難認有
    即受確認判決之法律上利益。上訴人既係請求確認被上訴人
    與謝○輝、林○澤、謝○瑜、李○南、周○來等五人之委任
    關係不存在，則其僅以被上訴人為被告訴請確認，縱獲勝訴
    判決確定，因其效力並不及於謝○輝等五人，仍不能除去其
    法律上不安之狀態，自難認其提起本件訴訟有即受確認判決
    之法律上利益 （最高法院90年度台上字第961號判決參照）
    。又按委任關係為雙方行為，故該法律關係存在與否，於雙
    方當事人間自應一致，亦即法院之裁判在該當事人間必須同
    勝同敗，不得歧異，有合一確定之必要（最高法院91年度台
    抗字第677號裁定意旨參照）。查本件原告主張其與被告2人
    間之委任關係現仍存在，然為被告丁○○所否認，並抗辯系
    爭委任關係，業經其依法解除及終止，且存有自始客觀不能
    等情，致系爭委任關係存否不明，致原告在私法上之地位有
    受侵害之危險，雖被告丙○○不爭執兩造間系爭委任關係仍
    然存在， 惟本件兩造間訂約之目的原在預期原告與被告2人
    發生委任契約關係，如認原告與被告2人之委任關係， 得存
    有歧異，當事人間之法律關係勢趨於複雜，且有違原訂約之
    目的，是本件有合一確定之必要，系爭委任關係之存否，尚
    難僅以被告丙○○1人之不爭執，而謂已臻明確。 依前揭法
    條規定及最高法院判決意旨， 應認原告對被告2人提起本件
    確認系爭委任關係存在之訴，始得以除去其法律上不安之狀
    態，是其提起本件訴訟有即受確認判決之法律上利益，合先
    敘明。
四、兩造不爭執之事實：
（一）兩造於91年10月30日簽訂甲○○○○，於該甲○○○○第
      6條約定，由被告2人共同指定被告丙○○之夫即原告執行
      合夥事務。
（二）被告丁○○曾以緯翔法律事務所94年11月30日函，通知原
      告解除本件委任契約。
（三）原告曾因違反貪污治罪條例案件，於88年6月3日經本院以
      88年度訴字第277號判處有期徒刑1年10月、 褫奪公權3年
      、緩刑5年確定；又因違反貪污治罪條例等案件， 於89年
      11月9日經最高法院以 89年度台上字第6839號判處有期徒
      刑4年、褫奪公權2年確定，上開緩刑嗣經本院以89年度撤
      緩字第104號撤銷， 上開二案嗣並經臺灣高等法院臺南分
      院以90年度聲字第303號裁定定應執行為有期徒刑5年、褫
      奪公權3年確定，原告經通緝後於91年11月7日入臺灣臺南
      監獄臺南分監執行有期徒刑， 於93年4月14日移臺南明德
      外役監執行有期徒刑，並於94年11月21日縮短刑期假釋出
      監。
五、惟原告主張兩造間之委任關係現仍存在，未經被告丁○○依
    法解除、終止乙節，則為被告丁○○所否認，並以前揭情詞
    置辯。經查：
（一）按當事人主張有利於己之事實，就其事實有舉證之責任，
      民事訴訟法第277條前段定有明文。 又事實有常態與變態
      之分，其主張常態事實者無庸負舉證責任，反之，主張變
      態事實者，則須就其所主張之事實負舉證責任（最高法院
      86年度台上字第891號判決意旨參照）。 本件原告主張於
      91年10月30日簽訂系爭甲○○○○前，被告丁○○已知悉
      原告因刑案尚未到案執行， 惟因被告2人均無經營旅館之
      經驗，亦無可信賴之人，而需仰賴原告此方面之長才，被
      告丁○○乃向原告表示，請原告在未入監執行前先將樺谷
      大飯店之營運方式為規劃，於原告入監執行時，可以書信
      往返方式指導經營處理委任事務，且由被告丁○○、被告
      丁○○之女林玉婷及樺谷大飯店受僱員工張世忠與原告前
      揭書信往來之內容，可知兩造間顯然同意原告以此書信往
      返或會面之方式履行契約，故原告並無不能履行本件債務
      之問題云云。被告丁○○固自承與被告丙○○即原告之妻
      於91年10月30日簽立系爭甲○○○○，並共同委任原告經
      營樺谷大飯店，兩造原存在委任關係之事實（見本院卷第
      279頁、第280頁、第323頁）， 惟辯稱：兩造係約定原告
      應在樺谷大飯店之現場處理經營飯店事務，且依委任經營
      飯店事務之性質本應在現場以應付可能發生之各種情況，
      被告於系爭甲○○○○訂立後， 隨即於同年11月7日入監
      服刑，根本無從在監履行委任經營飯店之事務，且被告丁○○實不知原告因案將入監服刑，否則當不會委任原告經
      營飯店等語。是原告主張被告丁○○知悉其因刑案尚未到
      案執行，被告丁○○因需仰賴原告經營飯店之長才，乃向
      原告表示，於原告入監執行時，可以書信往返或會面方式
      指導經營處理委任事務，核與一般經營飯店應在現場指揮
      監督員工、服務客人或應付各種隨時突發狀況之常情有違
      ，依前揭法條規定及最高法院判決意旨，原告自應就此等
      有利於己之變態事實，負舉證責任。查：
  １、兩造於 91年10月30日簽立之系爭甲○○○○第1條約定：
      「甲乙（按指被告2人）已在民國91年10月9日共同出資承
      租坐落於臺南市○○路○段254號樺谷大旅店有限公司之全
      部使用和經營的權利， 期間自91年11月7日至民國98年11
      月6日止共7年， 若7年屆滿而繼續承租，視為不定期限的
      繼續合夥契約。」； 第5條約定：「甲乙雙方對其合夥經
      營的事業，其營利收入和支出，由雙方共同執行之。」；
      第6條約定： 「甲乙雙方共同指定乙方之夫乙○○（以下
      簡稱丙方）執行合夥事務，非經全體同意，不得將其解任
      ，非有正當理由，亦不得解任。」； 第7條約定：「丙方
      對於合夥事業一定的事務都有決定權，但會計收入和支出
      部分都必須經由甲方（按即被告丁○○）簽名同意認可後
      ，才具效力。」； 第8條約定：「丙方應盡善良管理人的
      責任，竭盡所能，絕不可有二心，與甲乙雙方共同負成敗
      的完全責任。」等語，有系爭甲○○○○在卷（見本院卷
      第5頁、第6頁）可稽，且綜觀系爭甲○○○○，未有隻字
      片語提及原告因刑案可能入監執行，故約定原告得以書信
      往返或會面方式， 指導被告2人經營飯店以處理委任事務
      。
  ２、依上揭甲○○○○約定之內容可知， 被告2人之合夥事業
      係自91年11月7日起開始合夥經營樺谷大飯店，被告2人委
      任原告之目的即在於經營樺谷大飯店，並非委請原告單純
      提供咨詢、建言等幕後顧問性質之服務，且此等顧問性質
      之咨詢服務， 在被告2人合夥初期規模不大、盈虧未定之
      情況下，原告主張被告丁○○承諾每月給付其高達70,000
      元之報酬，亦與常情有違，且未據載明於系爭甲○○○○
      之中。再者，原告既自承於91年10月30日簽訂系爭甲○○○○時，其明知其已因案可能隨時入監執行，且被告丁○○知情並同意其入監執行時，可以書信往返或會面方式指
      導經營處理委任事務，理應就此等有違常情之委任經營模
      式載明於契約中以杜爭議方屬合理。又原告及被告丁○○
      分別為前樺谷大飯店之助理及房務乙節，為原告所自承（
      見本院卷第278頁）， 顯見被告丁○○對經營樺谷大飯店
      並非全無經驗及能力，而原告亦僅係原樺谷大飯店之助理
      ，衡情被告丁○○要無以每月高達70,000元之報酬委請原
      告單純提供咨詢等顧問性質服務之理！
  ３、原告於 91年10月30日簽立系爭甲○○○○後之同年11月7
      日隨即經警緝獲入監服刑， 足見原告於91年11月7日樺谷
      大飯店開始經營之日起，即無法在場實際處理飯店經營之
      各種事務甚明。原告雖提出被告丁○○91年11月23日、92
      年1月24日、92年2月10日、92年6月11日、 92年11月10日
      、93年3月4日寄與原告之書信，認依此等書信之內容載稱
      被告丁○○向原告提及營運不佳之因素，並要求原告回信
      教導部分其無法解決之事、經營方面之事情已有他人向原
      告報告，無庸其再次寫信告知原告，並謂原告永遠是決策
      者，無人可以取代、向原告提及以集章卡吸引客人之營運
      方式等飯店營運問題，足證兩造間顯然同意原告以書信往
      返或會面方式指導經營處理委任事務，故原告並無不能履
      行本件債務之問題云云。然此為被告丁○○所否認，且被
      告丁○○91年11月23日之書信中，亦提及關於飯店之經營
      自己走穩健實在的路線； 92年1月24日之書信中亦提及如
      依原告計劃全面降價，怕客人未上門前支出無處張羅，且
      稱集章卡係被告丁○○先提出之經營辦法，有原告所提上
      揭信件2份存卷 （見本院卷第57頁至第64頁）可憑，可見
      被告丁○○並非全賴原告之指導經營樺谷大飯店，且被告
      丁○○單純的向原告報告飯店經營問題，並不當然即認被
      告丁○○已同意變更原委任原告事務之內容。
  ４、原告於95年2月17日本院言詞辯論期日先自承： 「（當時
      你有無告訴被告丁○○你因貪污案件判決確定可能會入監
      執行？）我有親口告訴過被告丁○○，所以她知道。」等
      語（見本院卷第279頁）， 惟經本院質之被告丁○○是否
      問及所犯何罪名及刑期多久時，則答稱被告丁○○並未問
      及（見本院卷第281頁），已與常情有違， 且原告不爭執
      其所書寫與被告丁○○之92年7月1日信件中（見本院卷第
      290頁）敘及： 「．．．以前由於我部分隱瞞，你對我過
      去所知有限，現在你應該對我略有瞭解．．．很快的法院
      判決確定， 這4年多來，不曾有警員到我家要緝拿我．．
      ．很慶幸認識你，只是你我認識時，由於周遭的環境下，
      我隱瞞了很多的事實和能力，也是我對你感覺抱歉的地方
      ．．．。」等語，復於本院提示上揭書信後改稱：「是我
      寫的。我指的隱滿是指沒有告訴被告丁○○我犯什麼罪名
      、刑期多久，我告訴被告丁○○我以前是臺南市政府所屬
      公務人員，因為犯案而隨時準備要入監執行，因為要維持
      家計所以才來樺谷大飯店擔任助理。」等語（見本院卷第
      281頁）。 是被告丁○○辯稱原告主張其明知原告因案將
      入監執行，仍委任其執行經營樺谷大飯店之事務，顯與常
      情不符，其實不知原告因案將入監執行等語，應屬可採。
  ５、又綜觀原告所提上揭書信之內容，被告丁○○尚有諸多安
      慰原告之話語，且原告又係被告丁○○合夥人丙○○之夫
      ，其合夥人之夫又係原委任執行合夥事務之原告，甫於合
      夥之初即因案入監服刑，其基於同事或合夥情誼書信安慰
      ，難認有何違反常情之處。另被告丙○○又自承於本件合
      夥前，其係家管，在家中帶小孩，並無工作經驗（見本院
      卷第102頁、第103頁），可見被告丙○○先前並無任何經
      營飯店之經驗，再參以原告不爭執其所書寫與被告丁○○
      之92年6月5日信件中（見本院卷第290頁）敘及： 「．．
      ．如今公司已經完全步入正軌了，我打算不再『主動提供
      任何建言』，除非你們有事向我『詢問』，我才會提供給
      你們參考．．．但我還是希望愛妻（按即被告丙○○）繼
      續寄進報表，『讓我安心寬心』．．．5/27(二)接見當時吵
      鬧，差點鬧離婚，這7個月來，日思夜想都是阿秀， 失去
      她人生沒有意義．．．．」等語，則被告丁○○於與原告
      往返之書信中將飯店經營之諸多問題及狀況告知原告，除
      可讓原告知悉其妻丙○○合夥事業之經營情況外，亦可助
      被告丙○○在經營飯店經驗能力之不足，並安撫原告之心
      情。是尚難僅以原告提出之上揭被告丁○○所為之書信，
      遽認被告丁○○已同意原告以書信往返或會面方式指導經
      營處理委任事務，且益證原告僅係立於類似顧問之角色接
      受咨詢及提供建言，難認其入監執行後能履行本件委任經
      營飯店之事務。
  ６、至被告丁○○之女林玉婷及樺谷大飯店受僱員工張世忠與
      原告前揭書信往來之內容，係其等各自之行為與被告丁○○無涉。綜此，原告就其主張被告丁○○知悉其因刑案尚
      未到案執行，被告丁○○因需仰賴原告經營飯店之長才，
      乃向原告表示，於原告入監執行時，可以書信往返或會面
      方式指導經營處理委任事務之有利於己之變態事實，顯未
      盡舉證之責，自不足採憑， 且足認原告於91年11月7日入
      監執行後，確已不能履行本件委任事務，被告丁○○應有
      正當理由，以緯翔法律事務所94年11月30日律師函，通知
      原告解除本件委任契約。
（二）次按因可歸責於債務人之事由，致給付不能者，債權人得
      請求賠償損害。前項情形，給付一部不能者，若其他部分
      之履行，於債權人無利益時，債權人得拒絕該部之給付，
      請求全部不履行之損害賠償； 債權人於有第226條之情形
      時，得解除其契約；解除權之行使，應向他方當事人以意
      思表示為之。契約當事人之一方有數人者，前項意思表示
      ，應由其全體或向其全體為之，民法第226條、第256條、
      第258條第1項、第2項分別定有明文。 又按解除契約，係
      指當事人之一方，行使其本於法律或契約所定之解除權，
      使契約自始歸於消滅之一方意思表示而言，契約當事人之
      一方既有數人，該解除契約之意思表示，即應由其全體或
      向其全體為之（最高法院72年度台上字第1353號判決參照
      ）。查本件雖因可歸責於原告之事由，致原告不能履行本
      件受任經營樺谷大飯店之事務， 被告2人固得依法解除系
      爭委任契約， 惟本件僅被告丁○○1人為解除系爭委任契
      約之意思表示，並未由被告2人共同為之， 依前揭法條規
      定及最高法院判決意旨，自不生解除系爭委任契約之效力
      。
（三）又按當事人之任何一方，得隨時終止委任契約； 第258條
      及第260條之規定， 於當事人依法律之規定終止契約者準
      用之，民法第549條第1項、第263條分別定有明文。 再按
      委任契約依民法第549條第1項規定，當事人之任何一方既
      得隨時終止，則當事人為終止之意思表示時，不論其所持
      理由為何，均應發生終止之效力（最高法院85年度台上字
      第1864號判決參照）。 另按終止權之行使，依民法第263
      條準用同法第258條之規定， 應向他方當事人以意思表示
      為之，契約當事人之一方有數人者，該意思表示，應由其
      全體或向其全體為之，此為終止權行使之不可分性。終止
      權之行使如未由全體為之或向全體為之，尚難謂為已生終
      止契約之效力（最高法院64年台再字第2394號判例意旨參
      照）。末按契約上附有法定條件者，為假裝條件，即與無
      條件同，故租約內所載，如屋主有取回之日， 預早1個月
      通知等字樣，即與民法第450條第3項之法定條件無異，殊
      難認為附有解除條件之特約 （最高法院40年台上字第229
      號判例參照）。查本件不問是否可歸責於原告之事由，致
      原告不能履行本件受任經營樺谷大飯店之事務，被告丁○○均得依法隨時終止系爭委任契約， 惟僅被告丁○○1人
      為終止系爭委任契約之意思表示，依前揭法條規定及最高
      法院判例意旨，不生終止系爭委任契約之效力。又系爭甲○○○○第6條雖約定，須被告2人同意方得解任原告，惟
      依前揭法條規定及最高法院判例意旨，該條之約定其真正
      不論係解除或終止系爭委任， 均應由被告2人全體向原告
      共同為意思表示，該條之約定即與法定條件無異。是被告
      丁○○辯稱該條約定須被告2人同意方得解任原告， 因被
      告丙○○為原告之妻，係屬不能條件，應將此不合理之條
      件，視為無此條件，即屬無據，且依社會通常觀念，亦難
      認係客觀上絕對不能實現之不能條件。
（四）再按契約因以不能之給付為標的而無效，民法第246條第1
      項前段定有明文。又該項所稱之「不能之給付」者，係指
      自始客觀不能而言，亦即依社會通常觀念，債務人應為之
      給付，不能依債務本旨實現之意。如僅係主觀、暫時之不
      能給付，自難謂其契約為無效（最高法院87年度台上字第
      281號判決意旨參照）。 又按有左列情事之一者，不得充
      經理人，其已充任者，當然解任：一曾犯組織犯罪防制條
      例規定之罪，經有罪判決確定，服刑期滿尚未逾五年者。
      二曾犯詐欺、背信、侵占罪經受有期徒刑一年以上宣告，
      服刑期滿尚未逾二年者。三曾服公務虧空公款，經判決確
      定，服刑期滿尚未逾二年者。四受破產之宣告，尚未復權
      者。五使用票據經拒絕往來尚未期滿者。六無行為能力或
      限制行為能力者，公司法第30條定有明文。查本件系爭委
      任契約於91年10月30日成立時，原告雖已因案遭通緝而處
      於隨時可能經警緝獲入監服刑之情況，惟是否入監執行並
      非確定，且依社會通常觀念，通常之人處於原告之同一地
      位，非確定不能履行本件委任事務，是難認系爭委任契約
      係自始、客觀不能，要無民法第246條第1項之適用。又本
      件被告 2人係經營合夥事業而共同委任原告處理樺谷大飯
      店之經營事務，已如前述，並非成立公司經營樺谷大飯店
      ，且委任原告充任經理人，自無上揭公司法規定之適用。
（五）末按權利之行使，不得違反公共利益，或以損害他人為主
      要目的。行使權利，履行義務，應依誠實及信用方法，民
      法第148條定有明文。 本件原告於91年10月30日簽訂系爭
      甲○○○○時，隱瞞其貪污、侵占等不良素行及其因而經
      法院判處徒刑遭通緝隨時可能入監執行之事實，其行為在
      信用上已難令人信賴， 又隨即於同年11月7日因案入監行
      ，顯然無法履行經營樺谷大飯店之委任事務，被告丁○○
      雖以對原告為解除及終止系爭委任契約之意思表示，惟依
      前揭說明，其1人所為解除及終止契約之意思表示， 並不
      生解除及終止系爭委任契約之效力，惟被告丙○○苟非原
      告之妻，依一般經驗法則，被告丙○○要無不解除或終止
      系爭委任契約之理！原告復據其妻即被告丙○○此不當不
      行使解除權之行為，據而提起本件確認系爭委任關係存在
      之訴，顯屬權利濫用，且有違誠實及信用原則，難認符合
      公平正義，另被告丙○○不為解除或終止契約之意思表示
      亦有違誠實及利用原則，且因委任係基於當事人之信任關
      係，若當事人對於他方之信任有所動搖時，即無強予維持
      之必要，被告丁○○又抗辯原告行使行權利有權利濫用、
      違反誠實及信用原則之上揭情事，且業以緯翔法律事務所
      94年11月30日律師函，通知原告解除本件委任契約，應認
      原告不得主張其對被告2人之系爭委任關係仍存在。
六、綜上所述，原告行使權利顯屬權利濫用，且有違誠實及信用
    原則， 應認原告不得主張其對被告2人之系爭委任關係仍存
    在，已詳如前述。從而，原告請求確認自94年12月1日起至9
    8年10月6日起原告與被告間之委任關係存在，即屬無據，應
    予駁回。
七、又本件判決結果已臻為明確，兩造其餘攻擊防禦方法，經本
    院斟酌後，認對於判決結果已不生影響，爰不逐一論述，併
    予敘明。
八、據上論結，本件原告之訴為無理由，依民事訴訟法第78條，
    判決如主文。
中    華    民    國    95    年     7    月    31    日
                        民事第四庭    法  官 陳金虎
以上為正本係照原本作成。
如對本判決上訴，須於判決送達後20日內向本院提出上訴狀（須
附繕本）。
中    華    民    國    95    年    8     月    1     日
                                      書記官 謝文心


司法院資訊處製作；財團法人民間司法改革基金會備份。
